---
title: "分析方法"
author: "YinCY"
format: html
editor: source
---

# ID conversion
## 使用biomaRt
biomaRt主要用于转非模式生物的基因ID，模式动物的ID使用Bioconductor提供的注释文件进行转换。

### useMart可用host
```{r}
# ensembl主站点,主要包括哺乳动物: https://www.ensembl.org
# ensembl plant植物数据库: https://plants.ensembl.org
# ensembl metazoa(多细胞动物数据库): https://metazoa.ensembl.org
# ensembl fungi真菌数据库: https://fungi.ensembl.org
# ensembl Protists(原生生物数据库): https://protists.ensembl.org
# ensembl Bacteria(细菌数据库): https://bacteria.ensembl.org
```

```{r}
library(biomaRt)
# 使用ensembl植物数据库
mart <- useMart(biomart = "plants_mart", host = "https://plants.ensembl.org")

# 查看有支持哪些植物
listDatasets(mart = mart)
searchDatasets(mart = mart, pattern = "zea")

# 创建biomart object
zmart <- useMart(biomart = "plants_mart", dataset = "zmays_eg_gene", host = "https://plants.ensembl.org")

listAttributes(zmart)

# ID 转换
getBM(attributes = c("entrezgene_id", "ensembl_gene_id"), 
      filters = "ensembl_gene_id", 
      values = c("Zm00001eb000510", "Zm00001eb000580", "Zm00001eb000620"), 
      mart = ensembl)
```

## 使用bioconductor注释文件
```{r}
library(magrittr)
library(org.Hs.eg.db)

# 查看这个包包含什么信息
org.Hs.eg.db %>% columns

# 查看每种ID长什么样
keys(org.Hs.eg.db, keytype = "SYMBOL") %>% head

# id 转换
mapIds(x = org.Hs.eg.db, 
       keys = keys(org.Hs.eg.db, keytype = "SYMBOL") %>% head, 
       keytype = "SYMBOL", 
       column = "ENTREZID")
```


# microarray
## start from CEL file
```{r}
library(magrittr)
library(fs)
library(oligo)

# file paths
files <- dir_ls("path/to/celfile/directory", type = "file")

# read single-channel array
# use read.celfiles2 to read dual channel array
es <- read.celfiles(files)

# rma normalization
es <- oligo::rma(es)

# filtering
getEAWP(es)$Amean %>% hist(breaks = 100)
threshold <- 3
abline(v = threshold, col = "red", lty = 2)

ids <- apply(getEAWP(es)$exprs, 1, function(x){
    sum(x > threshold) > ncol(es) * 0.5
})

es <- es[ids, ]

# linear model
library(limma)
group <- rep(c("Ctrl", "Trt"), each = 5) # 根据样本构建分组信息
design <- model.matrix(~ 0 + group)
colnames(design) <- c("Ctrl", "Trt")
contrast <- makeContrasts(Trt-Ctrl, levels = design)

# fit linear model
fit <- lmFit(object = es, design = design) %>% 
    contrasts.fit(contrasts = contrast) %>% 
    eBayes()

# get differential expression table
tables <- topTable(fit, number = Inf) %>% 
    tibble::rownames_to_column("ID")
```

## start from txt file



# bulk RNAseq


# nomogram
```{r}
library(rms)
library(regplot)

mtx_cpm <- qread("results/data/GSE205308_counts_cpm.qs")
sample_info <- qread("results/data/GSE205308_sample_information.qs")
hubgene <- read.xlsx("results/table/Table_hubgene.xlsx", colNames = F)[[1]]
hubgene
sample_info %>% head

input <- mtx_cpm[hubgene, ] %>% t %>% as.data.frame
input$group <- setNames(sample_info$hpv_status, sample_info$geo_accession)[rownames(input)]
input %>% head

dd <- datadist(input)
options(datadist = "dd")

fit <- lrm(group ~ BCL2 + NGF + DPP4 + MMP13, data = input, x = T, y = T)

nomo <- nomogram(fit = fit, 
  fun = plogis, 
  fun.at = c(0.001, 0.01, 0.25, 0.5, 0.75, 0.9, 0.99), 
  lp = T, 
  funlabel = "Probability of HPV Positive")

p <- regplot(reg = fit, 
  plots = c("violin", "boxes"), 
  observation = input[1, ], 
  center = T, 
  subticks = T, 
  droplines = T, 
  title = "Probability Of HPV Positive", 
  points = T, 
  odds = T, 
  showP = T, 
  rank = "sd", 
  interval = "confidence",
  clickable = F)
```

# oncoPredict
```{r}
CTRP2_expr <- readRDS("../../../disk14/data/dataset/onconPredict/Training Data/CTRP2_Expr (TPM, not log transformed).rds")
CTRP2_res <- readRDS("../../../disk14/data/dataset/onconPredict/Training Data/CTRP2_Res.rds")

onco_res <- calcPhenotype(
    trainingExprData = CTRP2_expr, 
    trainingPtype = CTRP2_res, 
    testExprData = mtx_gse276391, 
    batchCorrect = "eb", 
    powerTransformPhenotype = FALSE, 
    minNumSamples = 20, 
    printOutput = TRUE, 
    removeLowVaryingGenes = 0.2, 
    removeLowVaryingGenesFrom = "homogenizeData"
)
```

# scRNA-seq and snRNA-seq
```{r}
source("/home/yincy/git/bior/functions/singlecell/sces_process.R")
args(sces_process)
sces <- sces_process(sces = sces, 
                     sample = "Sample", 
                     Cell_QC = TRUE, 
                     Feature_QC = TRUE, 
                     seed = 101, 
                     nn = seq(50, 300, 50), 
                     ncores = 10, 
                     n_batch_dim = 30, # number of dimensions to retain during batch correct
                     top_n = 3000 # top high variable genes, if auto slected gene great then this threshold
                     )
```


# Single-cell ATAC-seq



# monocle
## pseudotime analysis
```{r}
source("/home/yincy/git/bior/functions/singlecell/monocle/sces_pseudotime.R")
args(sces_pseudotime)
cds <- sces_pseudotime(sces = sces, 
    group_var = "celltype", 
    cells = cells, 
    feature_threshold = 0.01, 
    fullModelFormulaStr = "~group+celltype", # 一种细胞：~group，多种细胞：~group+celltype
    reducedModelFormulaStr = "~1", 
    top_n = 2000
    )
```


## BEAM analysis
```{r}
beam_result <- BEAM(cds = cds, 
    branch_point = 1, 
    cores = 6, 
    progenitor_method = "duplicate"
)


pdf("beam_heatmap.pdf", width = 6, height = 8)
plot_genes_branched_heatmap(cds_subset = cds[genes, ], # genes: ordering genes
    branch_point = 1, 
    num_clusters = 3, 
    cores = 10, 
    show_rownames = TRUE)
dev.off()
```

+ duplicate: 如果认为某一种祖细胞可以分化成多种子细胞，选择这个方法
+ expression
+ cluster: 如果认为有多种租细胞可以分化成多种子细胞，选择这个方法


# cellchat
```{r}
source("/home/yincy/git/bior/functions/singlecell/cellchat/cellchat_process.R")
cellchat <- cellchat_process(cellchat = cellchat)
```

# enrichment
## 单基因富集分析(GSEA)
单基因富集分析有两种思路： 
    1. 使用基因表达水平将样本分为高低表达组，高低表达组之间进行差异分析， 然后使用差异分析表格进行GSEA富集分析。（样本多的情况）  
    2. 使用目的基因与其他基因进行相关性分析，使用相关性p值和相关系数进行GSEA富集分析


# Spatial

